【裁判字號】    89,訴,250
【裁判日期】    890831
【裁判案由】    違反槍砲彈藥刀械管制條例
【裁判全文】
臺灣嘉義地方法院刑事判決                          八十九年度訴字第二五號
    公  訴  人  臺灣嘉義地方法院檢察署檢察官
    被      告  甲○○
    指定辯護人  本院公設辯護人  乙○○
右列被告因違反槍砲彈藥刀械管制條例案件，經檢察官提起公訴（八十九年度偵字第
一九三八號），本院判決如左：
    主  文
甲○○未經許可，寄藏手槍，處有期徒刑伍年貳月，併科罰金新臺幣拾伍萬元，罰金
如易服勞役，以銀元參佰元即新臺幣玖佰元折算壹日。扣案之義大利ＦＲＡＴＥＬＬ
Ｉ  ＬＡＮＦＯＧＬＩＯ  ＳＰＡ廠製，ＣＡＬ  ９×１９型口徑之制式九○半自動
手槍（查獲槍枝管制編號：0000000000）壹把（含彈匣貳個）、制式口徑九mm子彈柒
顆、土造金屬子彈貳顆、制式霰彈拾伍顆均沒收。
    事  實
一、甲○○因其友人黃裕哲即將入伍服役之關係，而於民國八十八年五月間，在嘉義
    市○○街六十七巷十八號住處，自黃裕哲收寄義大利ＦＲＡＴＥＬＬＩ  ＬＡＮ
    ＦＯＧＬＩＯ  ＳＰＡ廠製，ＣＡＬ  ９×１９型口徑之制式半自動九○手槍（
    查獲槍枝管制編號：0000000000）一把（含彈匣二個）、制式口徑九mm子彈十一
    顆、土造金屬子彈四顆、制式霰彈十五顆後，未經許可，將上開槍彈藏放於嘉義
    縣民雄鄉山中村二０九之六號居所後方車庫內。嗣於八十九年三月十三日黃哲裕
    休假，甲○○將上開槍、彈交予黃哲裕，是日晚上，並一起至嘉義市「歌神ＫＴ
    Ｖ」唱歌。至翌日四時許，甲○○駕駛車號ＶＩ－五五八八號自小客車載黃哲裕
    欲回嘉義縣民雄鄉住處，行經嘉義市○○路與興達路口時，黃裕哲因心情不佳，
    突然要求甲○○停車，黃裕哲則下車並持上開制式九○手槍朝天空射擊二發制式
    口徑九mm子彈（其中一發未能擊發，故現場留有彈殼一顆、子彈一顆）後，將上
    開制式九○半自動手槍、制式口徑九mm子彈九顆、土造金屬子彈四顆及制式霰彈
    十五顆交甲○○，甲○○接續上開寄藏槍、彈之犯意，將上開槍、彈放回原藏地
    點。經警於八十九年三月十三日在三月十五日嘉義市○○路與興達路口查獲制式
    口徑九mm子彈、彈殼各一顆，並循線在上址車庫查獲上開制式九○手槍一枝（含
    彈匣二個）、制式口徑九mm子彈九顆、土造金屬子彈四顆、制式霰彈十五顆。
二、案經嘉義市警察局移送臺灣嘉義地方法院檢察署檢察官偵查起訴。
    理  由
一、右揭事實，業據被告甲○○於警訊及偵、審中坦承不諱，核與黃哲裕於警訊中供
    稱：「（問：八十九年三月十四日凌晨四時許，你與何人駕駛ＶＩ－五五八八號
    自小客車在嘉義市○○路○○路口開槍示威呢？）我是同甲○○兩人駕駛ＶＩ－
    五五八八號自小客車而在右時、地，由我持槍在路口開槍示威的」、「（問：你
    你開槍示威之作案手槍現在何處？）我叫甲○○拿去藏放」、「（問：那甲○○
    藏放在何處呢？）是藏放在其現住處嘉義縣民雄鄉山中村二○九之六號之車庫內
    」、「（問：那扣案之槍彈是何人所有呢？）取獲之槍彈是我所有」、「我要去
    當兵，所以將槍彈交給朋友甲○○替我藏放」等語（詳警卷第六頁至第八頁）之
    情節相符，並有制式九○手槍一枝（含彈匣二個）、制式口徑九mm子彈十顆（在
    被告嘉義縣民雄鄉山中村二０九之六號居所後方車庫內查獲九顆，以及黃裕哲在
    嘉義市○○路與興達路口處未擊發所遺留一顆）、彈殼一顆、土造金屬子彈四顆
    、制式霰彈十五顆扣案可資佐證，上開槍、彈經內政部警政署刑事警察局鑑驗結
    果，制式九○手槍一枝，認係由義大利ＦＲＡＴＥＬＬＩ  ＬＡＮＦＯＧＬＩＯ
      ＳＰＡ廠製，ＣＡＬ  ９×１９型口徑九ｍｍ半自動手槍，槍管內具六條右旋
    來復線，機械性能良好，認具殺傷力。送鑑子彈十四顆，其中十顆（經刑事警察
    局對上述子彈鑑驗性能時試射其中三顆）認係制式口徑九ｍｍ半自動手槍用之子
    彈，另外四顆（經試射二顆）認均係土造金屬彈殼加裝直徑約九ｍｍ之土造金屬
    子彈頭而成，均能擊發，認均具殺傷力。送鑑霰彈十五顆，認係義大利製制式口
    徑１２ＧＡＵＧＥ之霰彈，亦認具殺傷力，而送鑑之彈殼一顆，認係制式口徑九
    ｍｍ之已擊發彈殼，經與上開九○手槍試射彈殼比對結果，其彈底紋痕特徵相吻
    合，認係該槍所擊發，此有該局八十九年三月二十四日刑鑑字第三五一八七號鑑
    驗通知書在卷可稽，堪認被告之自白與事實相符，罪證明確，其犯行足堪認定。
二、核被告所為，係犯槍砲彈藥刀械管制條例第七條第四項之未經許可，寄藏手槍罪
    及第十二條第四項之未經許可寄藏子彈罪。按槍砲條例第七條第四項、第十一條
    第四項係將「持有」與「寄藏」為分別之處罰規定，則單純之「持有」，固不包
    括「寄藏」，但「寄藏」之受人委託代為保管，其保管本身所為之「持有」，既
    係「寄藏」之當然結果，法律上自宜僅就「寄藏」行為為包括之評價，不應另就
    「持有」予以論罪，最高法院七十四年台上字第三四００號判例參照。是被告持
    有系爭槍、彈為寄藏槍、彈之當然結果，不另論罪。被告一行為同時觸犯未經許
    可寄藏手槍罪及未經許可寄藏子彈罪，為想像競合犯，應依刑法第五十五條前段
    規定，從一重之槍砲條例第七條第四項之未經許可寄藏手槍罪處斷。又被告先後
    於八十八年五月間及八十九年三月十四日寄藏黃裕哲上開槍、彈，但因其與黃裕
    哲係朋友關係，不好意思拒絕而同意黃裕哲寄藏，應係屬基於一犯意接續為之，
    為接續犯。爰審酌被告犯罪之動機係為他人保管槍枝、子彈，尚屬單純，並非擁
    槍自重或意圖為其他犯罪之用、犯罪手段、所生損害及犯後態度坦承等一切情狀
    ，量處如主文所示之刑，並就科處罰金部分諭知易服勞役之折算標準，以資懲儆
    。扣案制式九○手槍一枝（含彈匣兩只）、制式口徑九mm子彈七顆（扣案時有十
    顆，送鑑定時試射三顆）、土造金屬子彈二顆（扣案時有四顆，送鑑定時試射二
    顆）、制式霰彈十五顆均為違禁物，均應依刑法第三十八條第一項第一款規定沒
    收。又按物之能否沒收，應以裁判時為準。本案判決時黃裕哲於嘉義市○○路與
    興達路口所擊發之彈殼一顆及送鑑驗試射之制式口徑九mm子彈三顆及土造金屬子
    彈二顆因擊發所餘之彈殼、彈頭，已不屬違禁物，自無庸宣告沒收，附此敘明。
三、至槍砲彈藥刀械管制條例第十九條雖規定：「犯第七條、第八條、第十條、第十
    一條、第十二條第一項至第三項、第十三條第一項至第三項之罪，經判處有期徒
    刑者，應於刑之執行完畢或赦免後，令入勞動場所，強制工作，其期間為三年。
    」惟該規定，業經大法官會議於八十七年十二月十八日以釋字第四七一號解釋，
    認該規定不問對行為人有無預防矯治其社會危險性之必要，一律宣付強制工作三
    年，限制其中不具社會危險性之受處分人之身體、自由部分，其所採措施與所欲
    達成預防矯治之目的及所需程度，不合憲法第二十三條所定之比例原則，應自該
    解釋公布之日之起不予適用，犯該條例第十九條第一項所列舉之罪，依個案情節
    符合比例原則部分，固應適用該條例宣告保安處分，至不符合部分，而應宣告保
    安處分者，則仍由法院斟酌刑法第九十條第一項規定之要件，依職權為之。經查
    ，本案被告係因偶然自友人處獲上開槍彈而寄藏之，已如上述，並非有犯罪之習
    慣性或常業性，與保安處分中之強制工作，係在對矯治有犯罪習性之常業犯、習
    慣犯，或欠缺工作觀念，遊盪或懶惰成習，使之學習一技之長及正確謀生觀念，
    俾其日後重返社會，從事正當工作者不同，且本院對其判處有期徒刑五年二月，
    已足對其儆懲，令其思過向善，而收刑罰之效，亦符合罪刑相當之原則，若再宣
    告強制工作三年，恐矯枉過正，不利於其服刑後適應社會之狀況，因此本院認本
    件尚無諭知被告強制工作之必要，併予敘明。
據上論斷，應依刑事訴訟法第二百九十九條第一項前段、槍砲彈藥刀械管制條例第七
條第四項、第十二條第四項，刑法第十一條前段、第五十五條、第四十二條第二項、
第三十八條第一項第一款，罰金罰鍰提高標準條例第二條，現行法規所定貨幣單位折
算新台幣條例第二條，判決如主文。
本案經檢察官陳仁智到庭執行職務
中    華    民    國      八十九      年      八      月    三十一      日
                            臺灣嘉義地方法院刑事第二庭
                                審判長  法  官  趙  文  淵
                                        法  官  許  兆  慶
                                        法  官  張  育  彰
右正本證明與原本無異。
如不服本判決，應於判決送達後十日內向本院提出上訴狀( 應附繕本 )。
中    華    民    國      八十九      年      九      月      六        日
                                        書記官  馮  澤  文
附錄本案論罪科刑法條全文
槍砲彈藥刀械管制條例第十一條第四項
未經許可，持有、寄藏或意圖販賣而陳列第一項所列槍砲者，處一年以上七年以下有
期徒刑，併科新台幣七百萬元以下罰金。
槍砲彈藥刀械管制條例第十二條第四項
未經許可，持有、寄藏或意圖販賣而陳列子彈者，處五年以下有期徒刑，併科新台幣
三百萬元以下罰金。


司法院資訊處製作；財團法人民間司法改革基金會備份。
